【裁判字號】    89,上訴,1070
【裁判日期】    890714
【裁判案由】    偽造有價證券等
【裁判全文】
臺灣高等法院高雄分院刑事判決                  八十九年度上訴字第一七號
    上  訴  人  台灣高雄地方法院檢察署檢察官
    被      告  乙○○
    指定辯護人  本院公設辯護人  孫妙岑
右上訴人因被告偽造有價證券案件，不服臺灣高雄地方法院八十八年度訴字第八九六
號中華民國八十九年七月十四日第一審判決（起訴案號：臺灣高雄地方法院檢察署八
十八年度偵字第六七二九號），提起上訴，本院判決如左：
    主  文
原判決撤銷。
乙○○連續意圖供行使之用，而偽造有價證券，處有期徒刑年貳月。
偽刻甲○○名義之印章壹枚，及偽造以甲○○為發票人、發票日均為民國八十五年三
月二十五日、票面金額均為新臺幣三萬四千元之本票壹拾捌紙，及發票日均為民國八
十六年一月十日、票面金額均為新臺幣三萬四千元之本票柒紙，均沒收之。
    事  實
一、乙○○自民國八十三年六月一日起，陸續在其高雄市○○路工作處所，自任會首
    ，分別召集如附表所示之民間互助會三會，其中甲○○參加如附表所示編號一之
  互助會二會（本會係採外標方式，即活會員每次固定繳一萬元，死會會員須繳交
    一萬元加其得標之標金）、編號二之互助會二會（本會係採內標方式，即活會會
    員每次所繳交會款為二萬元扣除得標者之標金，死會則固定繳二萬元），及編號
    三之互助會二會（本會係採外標方式），丙○○則參加編號三之互助會一會。詎
    乙○○竟意圖為自己不法之所有，基於概括之犯意，先於八十五年三月間，在不
    詳地點，委請不知情刻印店人員偽刻甲○○之印章一枚，並意圖供行使之用，於
    同月二十五日，接續在高雄市苓雅區○○○路五十六巷五號一樓，以前開偽刻印
    章假冒甲○○之名義簽發票面金額新台幣（下同）三萬四千元、發票日均為八十
    五年三月二十五日之本票十八張，並持至高雄市弘法寺，向丙○○佯稱甲○○需
    款孔急，因當期未得標，希丙○○先將六十四萬二千元交由乙○○轉給甲○○，
    再由甲○○逐次給付本票票款以資清償，同時並交付上開偽造之本票而行使之，
    丙○○因而陷於錯誤，將六十四萬二千元悉數交付乙○○。又附表編號三所示之
    互助會，自八十五年五月十日起，即事先以抽籤方式定得標順序，其標息並固定
    為四千元，而甲○○經抽得八十五年九月十日（本次會款乙○○已於當期給付其
    中部分款項）、八十六年一月十日之順序，詎乙○○竟又承前述之概括犯意，意
    圖供行使之用，於上開處所，持上開偽造之甲○○印章，接續偽造甲○○之本票
    七張（面額均為三萬四千元，發票日均為八十六年一月十日），連續持向其餘活
    會會員收取會款，致其餘會員信以為真，而如數給付會款（活會會款共二十一萬
    元），惟其收得會款後，並未將會款交予甲○○，而移作他用。乙○○又於附表
    編號一、二所示之時間、地點，乘活會會員甲○○未參與投標之際，連續冒用其
    名義偽造標單四次，並分別在未載明「標單」之空白紙偽填上甲○○姓名及標息
    後，持以行使參與競標而得標，致使其他活會會員陷於錯誤而交付會款，分別詐
    得如附表編號一、二所示之會款。迨至八十六年一月底，乙○○無故宣告倒會，
    甲○○及丙○○始知受騙。
二、案經甲○○及丙○○訴由臺灣高雄地方法院檢察署檢察官偵查起訴。
    理  由
一、訊據被告乙○○對右揭犯罪事實坦承不諱，除核與告訴人丙○○及甲○○二人指
    訴情節相符外，並有會單二紙、協議書一紙及冒用甲○○名義簽發之本票影本八
    紙附卷可稽。是本件事證明確，被告犯行洵堪認定。
二、核被告意圖供行使之用而偽造甲○○本票，並持以詐取財物之行為，係犯刑法第
    二百零一條第一項之偽造有價證券罪及同法第三百三十九條第一項之詐欺取財罪
    ；被告利用不知情刻印店人員偽刻甲○○之印章一枚，係間接正犯，其利用該枚
    偽刻之印章偽簽有價證券本票，並持之行使，其偽刻印章及蓋用印文於本票上之
    行為，應為偽造有價證券行為之階段行為，行使偽造有價證券為偽造有價證券之
    低度行為，為偽造之高度行為吸收，均不另論罪。其於八十五年三月二十五日及
    八十六年一月十日分別同時偽造多數本票之行為，分別係接續犯。又按民間互助
    會之會員於空白紙上書寫競標會員名稱及一定之金額，出示以競標，依我國民間
    互助會之習慣，即表示該會員欲以該金額為利息競標，該「標單」依刑法第二百
    二十條第一項，應以文書論。是被告乙○○偽造標單並持之行使，核其所為，係
    犯刑法第二百十六條、第二百十條之行使偽造私文書罪，其偽造署押為偽造私行
    為之一部，而偽造私文書之低度行為為行使偽造私文書之高度行為所吸收，均不
    另論罪。又以前開冒標之方法向活會會員詐取會款，另犯同法第三百三十九條第
    一項之詐欺取財罪，其一個冒標行為，同時詐騙數活會會員，侵害數法益，係想
    像競合犯應從一詐欺取財罪處斷。被告先後多次偽造有價證券、行使偽造私文書
    、詐詐欺取犯行，均分別時間緊接，犯罪構成要件相同，顯係基於概括之犯意反
    覆為之，均分別為連續犯，應均分別依連續犯之規定論以一罪，並加重其刑。其
    所犯上開連續行使偽造私文書、連續詐欺取財罪，及偽造有價證券三罪間，有方
    法結果之牽連關係，應依牽連犯之規定，從一重之刑法第二百零一條第一項偽造
    有價證券罪處斷。公訴人雖未論及連續行使偽造私文書，及偽造八十六年一月十
    日之本票部分，惟該部分與已起訴之偽造有價證券或詐欺取財部分，有裁判上一
    罪之連續犯或牽連犯關係，已如前述，自為起訴效力所及，而得由本院併予審理
    ，併予敘明。
三、原判決予以論罪科刑，固非無見，惟(一)、被告除偽造八十五年三月二十日之本票
    外，尚偽造八十六年一月十日之本票，原判決疏未注意及此。(二)關於三萬元之會
    款部分，其得標順序係事先以抽籤定之，甲○○並抽得八十六年一月十日之順序
    ，此業經被告及甲○○供明在卷，因此，關於此部分，被告並無冒標之行為，原
    判決認係冒標，尚有未洽；公訴人循甲○○之請求提起本件上訴，指摘原判決量
    刑過輕為有理由，應由本院予以撤銷改判。爰審酌被告被告並無前科，有臺灣高
    等法院被告全國前案紀錄表可參，其所詐得金額不少，及犯後已賠償告訴人部分
    損害之犯後態度等一切情狀，量處如主文所示之刑，以示懲儆。末查，被告所偽
    刻甲○○名義之印章一枚，及所偽造以甲○○為發票人、發票日均為民國八十五
    年三月二十五日、票面金額均為新臺幣三萬四千元之本票十八紙，及發票日八十
    六年一月十日、面額均為三萬四千元之本票七紙，雖未扣案，惟未證明其滅失前
    ，依刑法第二百十九條及第二百零五條，應予以宣告沒收之。至被告所偽造之標
    單及其上署押，均未扣案，且依民間互助會之常情，開標後通常並未刻意保存標
    單，且被告本件犯行係事隔多日後才由告訴人舉發，難認該等標單仍然存在，爰
    不為沒收之諭知，附此敘明。
據上論結，應依刑事訴訟法第三百六十九條第一項前段、第三百六十四條、第二百九
十九條第一項前段，刑法第五十六條、第二百零一條第一項、第二百十六條、第二百
十條、第二百二十條第一項、第三百三十九條第一項，第五十五條、第二百零五條、
第二百十九條，罰金罰鍰提高標準條例第一條前段，判決如主文。
本案經檢察官陳新慶到庭執行職務。
中    華    民    國     八十九     年       十       月     十一       日
                              臺灣高等法院高雄分院刑事第七庭
                                  審判長法官  王光照
                                        法官  黃壽燕
                                        法官  黃仁松
右正本證明與原本無異。
如不服本判決，應於判決送達後十日內向本院提出上訴狀，其未述理由者並應於提
出上訴狀後十日內向本院補提理由書（應附繕本)。
                                      書記官  郭蘭蕙
中    華    民    國     八十九     年       十       月     十三       日
附表：
┌─┬─────┬────┬───┬────┬─────┬──┬────┐
│組│起迄會時間│每會金額│開  標│開標時間│ 冒標時間 │冒標│詐欺金額│
│別│          │(新臺幣)│地  點│        │          │會數│(新臺幣)│
├─┼─────┼────┼───┼────┼─────┼──┼────┤
│一│八十三年三│一萬元  │高雄市│每月初一│八十五年十│二會│十六萬元│
│  │月至八十六│        │福德路│。每年三│二月一日及│    │、十五萬│
│  │年十二月，│        │工作場│、六、九│八十六年一│    │元      │
│  │計六十一會│        │所    │、十二月│月一日    │    │        │
│  │          │        │      │之十五日│          │    │        │
│  │          │        │      │加標一次│          │    │        │
├─┼─────┼────┼───┼────┼─────┼──┼────┤
│二│八十四年一│二萬元  │高雄市│每月五日│八十五年七│二會│四萬八千│
│  │月至八十五│        │福德路│        │月五日及同│，標│元、三萬│
│  │年十月，計│        │工作場│        │年八月五日│金為│二千元  │
│  │二十二會  │        │所    │        │          │四千│        │
│  │          │        │      │        │          │元  │        │
├─┼─────┼────┼───┼────┼─────┼──┼────┤
│三│八十五年二│三萬元  │高雄市│每月十日│八十六月一│    │        │
│  │月至八十六│        │福德路│，並於六│月十日    │    │        │
│  │年七月，計│        │工作場│月及十二│          │    │        │
│  │二十一會  │        │所    │月之二十│          │    │        │
│  │          │        │      │五日加會│          │    │        │
└─┴─────┴────┴───┴────┴─────┴──┴────┘
附錄：本判決論罪科刑法條：
刑法第二百零一條第一項：
意圖供行使之用，而偽造、變造公債票，公司股票或其他有價證券者，處三年以上十
年以下有期徒刑，得併科三千元以下罰金。
刑法第二百十條：
偽造、變造私文書，足以生損害於公眾或他人者，處五年以下有期徒刑。
刑法第二百十六條：
行使第二百十條至第二百十五條之文書者，依偽造、變造文書或登載不實事項或使登
載不實事項之規定處斷。
刑法第三百三十九條第一項：
意圖為自己或第三人不法之所有，以詐術使人將本人或第三人之物交付者，處五年以
下有期徒刑、拘役或科或併科一千元以下罰金。
                                                                        Ｂ


司法院資訊處製作；財團法人民間司法改革基金會備份。
